臺灣屏東地方法院民事裁定
111年度消債清字第41號
聲  請  人  
即 債務 人  吳金璇  

代  理  人  謝建智律師
上列當事人聲請消費者債務清理事件，本院裁定如下：
    主  文
債務人吳金璇自民國111年11月14日中午12時起開始清算程序。
命司法事務官進行本件清算程序。
    理  由
一、按更生方案未依消費者債務清理條例（下稱消債條例）第59
    條、第60條規定可決時，除有該條例第12條、第64條規定之
    情形外，法院應以裁定開始清算程序。又法院開始清算程序
    之裁定，應載明其年、月、日、時，並即時發生效力，消債
    條例第61條第1項、第83條第1項定有明文。另法院裁定開始
    清算程序後，得命司法事務官進行清算程序，復為消債條例
    第16條第1項前段所明定。
二、經查：
㈠、聲請人前聲請更生，經本院以109年度消債更字第79號裁定自
    民國109年11月27日中午12時起開始更生程序。旋聲請人於
    更生程序進行中之110年2月24日，提出分6年、72期、每期
    清償新臺幣（下同）3,300元、清償總額237,600元之更生方
    案，惟未獲債權人會議可決。聲請人復於110年7月29日提出
    分6年、72期、每期清償3,500元、清償總額252,000元之第
    二次更生方案，然未獲債權人會議可決。聲請人再於111年2
    月10日提出分6年、72期、每期清償3,700元、清償總額266,
    400元之第三次更生方案，惟亦未獲債權人會議可決。又本
    院司法事務官於審酌上情後，認依聲請人所提更生方案，難
    認已盡力清償，故依消債條例第61條第2項諭知聲請人及債
    權人擬轉換清算程序之法律效果，並命聲請人及債權人表示
    意見後，簽請本院裁定是否開始清算程序等情，經核閱109
    年度司執消債更字第118號更生事件全卷自明。基此，上開
    各更生方案俱未經債權人會議可決，且聲請人始終無法提出
    較高清償成數之更生方案等事實，均足認定。
㈡、關於聲請人之收入部分，聲請人現為世新冷凍電機工程行負
    責人，該商號106年7月起至110年12月之銷售額總計為7,171
    ,929元，進貨成本為1,994,407元，有財政部南區國稅局營
    業人銷售額與稅額申報書可稽，上開銷售額扣除進貨成本後
    ，平均每月收入為95,880元（計算式：【7,171,929－1,994,
    407】÷54＝95,880元，小數點以下四捨五入，下同）。而聲
    請人與配偶共同經營上開商號，上開收入為其與配偶共同收
    入，業據其陳明在卷，另每月尚需支出聘請員工薪資約35,3
    41元，有打卡紀錄表可參，聲請人每月收入應為30,270元（
    計算式：【95,880－35,341】÷2＝30,270），則聲請人主張每
    月收入30,000元，與上開數額相距不遠，堪信屬實。準此，
    聲請人於更生方案履行期間可處分所得總額為2,160,000元
    （計算式：30,000×72＝2,160,000）。至於支出部分，聲請
    人主張每月必要支出26,284元，惟未提出全部單據供本院審
    酌，應依消債條例第64條之2第1項規定，以111年衛生福利
    部公告臺灣省每人每月最低生活費之1.2倍即17,076元為計
    算基準。從而，聲請人於更生方案履行期間之必要生活費用
    應為1,229,472元（計算式：17,076×72＝1,229,472）。
㈢、承上，本院審酌聲請人提出之更生方案，以其於更生方案履
    行期間可處分所得總2,160,000元，扣除必要生活費用1,229
    ,472元後，所剩餘額為930,528元。而聲請人名下無清算價
    值財產，依消債條例第64條之1第2款規定，須逾4/5即744,4
    22元（計算式：930,528×4/5＝744,422）已用於清償，始足
    認聲請人已盡力清償，惟聲請人提出之更生方案清償總額為
    266,400元，尚低於上開金額，難認已盡力清償。
三、綜上，本件與消債條例第64條第1項前段關於得逕行裁定認
    可更生方案此規定之要件不合。又本件亦查無消債條例第12
    條規定之情形，則本院自得依消債條例第61條第2項規定，
    於向聲請人、債權人曉諭更生程序轉換為清算程序之法律效
    果，使其等有陳述意見之機會後，依同條第1項規定裁定開
    始清算程序，並命司法事務官進行本件清算程序。至同條第
    3項固規定：「第1項裁定得為抗告，並於裁定確定時，始得
    進行清算程序」，惟參於101年1月4日增訂該規定之立法理
    由，係指倘聲請人爭執本件有消債條例第12、64條所定情形
    ，而不應受法院開始清算程序之裁定者，得提起抗告以為救
    濟，且於本裁定確定時，始由司法事務官進行清算程序，並
    非指各債權人均得對本裁定提起抗告，附此敘明。
四、依首開規定，裁定如主文。
中　　華　　民　　國　　111 　年　　11　　月　　14　　日
                  民事庭  法　官　曾吉雄
上為正本係照原本作成。
如不服本裁定，應於裁定送達後10日內，以書狀向本院提出抗告
，並繳納抗告費新臺幣1千元。
中　　華　　民　　國　　111 　年　　11　　月　　14　　日
  　                      書記官　鄭美雀